臺灣高等法院刑事判決　　　　　　　　　　　　　九十三年度上訴字第一七五二號
　　上　訴　人
　　即　被　告　甲○○
　　選任辯護人　金鑫律師
右上訴人因貪污治罪條例案件，不服臺灣桃園地方法院九十一年度訴字第三二０號，
中華民國九十三年一月三十日第一審判決（起訴案號：臺灣桃園地方法院檢察署九十
一年度偵字第九五四號），提起上訴，本院判決如左：
    主  文
上訴駁回。
    事  實
一、甲○○為前桃園縣警察局平鎮分局刑事組偵查員（民國八十五年十月至九十年六
    月間任職桃園縣警察局平鎮分局，九十年六月間調任桃園縣警察局龜山分局，現
    停職中），負責刑事轄區範圍刑事案件之偵查業務，為依據法令從事公務之人員
    。
二、甲○○與張序文（原審判刑確定）於九十年四月初某日相聚聊天，張序文向甲○
    ○提及最近酒店生意不好，收入銳減，是否有賺錢之機會，過數日，甲○○主動
    向張序文提議，由其提供民眾因失竊車輛而向警方報案之失竊車輛車籍資料及報
    案人或車主之聯絡電話予張序文，再由張序文以電話向失竊車輛之車主勒贖，得
    款後二人平分，甲○○並指示張序文為歸避警方之追緝，要另行購買人頭帳戶以
    供被害人匯款，且勒贖所用之行動電話必須購買俗稱「王八機」之行動電話，不
    可以用自己名義申請。謀議既定，甲○○、張序文二人即基於共同為自己不法所
    有之意圖及洩漏國防以外應密秘消息之概括犯意，由張序文先依報紙廣告向不詳
    姓名者購入彰化銀行吉林分行00000000000000「幹建成」（已經
    檢察官為不起訴處分）帳戶及聯邦銀行第000000000000「康承華」
    帳戶，並依報紙廣告向不詳姓名者購入門號0000000000號之行動電話
    一支（序號000000000000000），張序文即以該俗稱「王八機」
    之行動電話供作向失竊車輛車主勒贖匯款之用。甲○○乃於九十年四月至六月間
    ，利用擔任平鎮分局偵查員機會，對於非屬其主管或監督之車輛竊盜、車牌失竊
    資料個別查詢及報案事務，或以直接從失竊車主向派出所報案所填戴之報案三聯
    單上，或利用分局同仁上網查詢資料之空檔，或以電話向分局勤務中心查詢之方
    式，而獲悉失竊車主之相關資料，於取得上開資料後，即以電話聯絡張序文前往
    渠所開設位於桃園縣平鎮市○○路六十三號之「網際網路網咖店」領取，或放入
    信封袋中，透過不知情之沈安台轉交，或由張序文直接到甲○○當時所在之處拿
    取（其中一次在平鎮分局門口），或直接於電話中告知等方式，每次一至五筆資
    料，前後多次提供戈鏞、劉時呈、詹麗慧（曾國銓之母）、曹自強、吳美燕、沈
    秋葉、林哲正、李順興、張宏、鄭宗憲、黃平斗、羅振銜、陳金鎮、盧世炫、
    陳松慶等十五人之車籍資料或報案資料之國防以外秘密予張序文。張序文即循甲
    ○○所提供之資料而為下列之恐嚇取財行為：
　(一)張序文依資料上報案人所留之電話於九十年四月二十六日向戈鏞詐稱車子（七Ｇ
  　－二七五○號）在渠處，要戈鏞準備新臺幣（下同）四萬元贖車，並匯入上述彰
    化銀行吉林分行00000000000000帳戶內，戈鏞因恐受不利，乃於
    同年五月三日匯款四萬元至上開帳戶內。
  (二)張序文於九十年五月三日打電話予劉峙呈，以上述手法要求劉峙呈準備五萬元匯
    入上開帳戶贖車（九Ｇ－八一○九號），經劉峙呈討價還價後同意降為一萬五千
    元，並匯款至上開彰化銀行帳戶內。
　(三)九十年五月八日張序文依詹麗慧之報案資料打電話而由曾國銓接聽，張序文仍以
    上開手法向曾國銓要求匯款八萬元贖車（ＤＭ－六二○二號），經曾國銓要求後
    降為二萬五千元，復恐嚇對方不得報警，曾國銓因恐受不利，乃於同日以詹麗慧
    之名義匯款二萬五千元至上開彰化銀行帳戶內。
  (四)九十年五月八日張序文撥打曹自強之行動電話，向其勒索五萬元以贖回其車（Ｚ
    三－八○○二號），五月十四日、十五日亦均打電話向曹自強勒索贖款，因曹自
    強沒錢且價款亦未談好故未匯款，張序文乃未能得手。
　(五)九十年五月八日張序文亦以上開手法向吳美燕要求匯款十五萬元，經交涉後降為
    五萬元贖車（ＬＶ－七八一九號），張序文復恐嚇對方不得報警，吳美燕忍受不
    利乃於同日匯款五萬元入上開彰化銀行帳戶。
　(六)九十年五月十一日張序文依沈秋葉之報案資料打電話給沈秋燕，要沈秋葉準備八
    萬元贖車（ＵＧ－八二一八號），否則車子即不歸還，經交涉後降為一萬五千元
    ，沈秋葉乃依其指示而於五月十一日匯款一萬五千元至上開彰化銀行帳戶。張序
    文於沈秋葉匯入上開款項後，復於五月十五日打電話要求沈秋葉再匯款五千元始
    可持其車歸還，沈秋葉亦於同日再匯款五千元。
　(七)九十年五月十四日張序文以上開手法打電話向林哲正要求準備十二萬元贖車（八
  　Ｎ－三七七八號），經交涉後降為五萬元，林哲正恐受不利乃於同年五月十五日
    匯款五萬元至上開彰化銀行帳戶內。隔日張序文又打電話向林哲正要求再付八萬
    元贖車始欲將車歸還，林哲正因知受騙而未再匯款，惟因運績受恐嚇，擔心歹徒
    對伊及其家人不利，乃報警處理。
　(八)張序文又於九十年五月十四日打電話以上述手法向李順興要求準備五萬元贖車（
  　Ｒ二－四○一七號），同年五月十五日再打電話予李順興勒贖，經雙方討價還價
    後降為一萬元，李順興乃於同日匯款一萬元至上開彰化銀行帳戶內。
　(九)九十年五月十六日張序文撥打張宏住處之電話向張宏稱其所失竊之車（七Ｇ
  　－三九六七號）在伊手上，如欲尋回失車，需匯款九萬元至聯邦銀行指定之帳戶
    內，張序文又連續於九十年五月十八日、五月二十一日撥打張宏之00000
    00000號行動電話，向張宏稱若不匯款即不能尋回失車，並欲將失車分解
    販售，惟張宏因沒有錢而未匯款。
　(十)九十年五月十八日張序文撥打鄭宗憲住處之電話及0000000000號行動
    電話向鄭宗憲恐嚇稱需匯四萬元至聯邦銀行第000000000000號「康
    承華」帳戶內以贖回失車（Ｆ二－二三三一號），經討價還價減為一萬元，鄭宗
    憲乃於九十年五月二十一日以填寫存款憑條方式，將現金一萬元存入上開聯邦銀
    行帳戶內。
　(十一)張序文於九十年五月二十日向黃平斗恐嚇勒索，要求黃平斗匯款至其指定之帳戶
    內贖車（Ｌ八－五六九六號），黃平斗尚未匯款予張序文，因竊取黃平斗之自小
    客車之人亦對黃平斗恐嚇，要求匯款贖車，黃平斗因付款與真正竊車者後而尋回
    其車，即未匯款與張序文。
　(十二)張序文於九十年五月二十日、二十一日連績撥打羅振銜0000000000號
    行動電話，向羅振銜恐嚇稱若要贖回失車（ＯＨ－八八七二號），需匯款六萬元
    至指定之帳戶內，否則即找不回車子，且縱被警方尋回，渠還是會再偷等語，惟
    因羅振銜無錢可匯而未得手。
　(十三)九十年五月二十二日張序文打電話與陳金鎮，向其稱車（ＰＴ－六七二八號）在
 　 其手上而勒索贖款，因真正竊車之人亦向陳金鎮勒贖，張序文即作罷而未得手。
　(十四)張序文於九十年五月二十三日連續多次打電話向盧世炫恐嚇，要求盧世炫匯款二
 　 萬五千元至其指定之帳戶贖車（ＨＸ－五七三一號），盧世炫乃依指示匯款二萬
    五千元至上述之聯邦銀行帳戶。
　(十五)九十年五月三十一日張序文復打電話向陳松慶恐嚇稱其所失竊之車（ＷＯ－六七
  　四九號）在伊手上，要求陳松慶匯款五萬元以贖回，否則即無法找回其車，陳松
    慶因住院沒錢可匯，張序文乃未得逞。
三、甲○○、張序文以此方式圖利取得上開款項合計二十四萬五千元之不法利益。嗣
    於九十年五月間，經警方查獲失竊車輛，通知戈鏞到場始供出遭人勒贖情事，並
    提供前開幹建成帳戶帳號供警方追查，查得前開被害人等資料，再由電話通聯紀
    錄循線查知進行勒贖之手機序號持有人即為張序文，始經警於九十一年一月七日
    下午四時許，在桃園縣平鎮市○○街三十巷一弄二十三號查獲張序文，並扣得其
    所有供作勒贖之用之行動電話一支（序號000000000000000），
    再經由張序文之供述，循線查獲甲○○。
四、案經法務部調查局桃園縣調查站、桃園縣警察局移送及桃園縣警察局龜山分局報
    請台灣桃園地方法院檢察署檢察官偵查起訴，及移送併案審理。
    理  由
一、訊據上訴人即被告甲○○矢口否認右開犯行，辯稱：伊未提供右開車籍資料給張
    序文，只有二次因張序文打電話給伊，說車子擋在酒店門口，要伊代為查詢車主
    及聯絡電話，其中一次伊在警局外以電話向勤務中心查詢，另一次伊在辦公室，
    張序文打電話來說有一位朋友喝酒後車子找不到，要伊代查是否被拖吊或被偷走
    ，伊用辦公室電腦查詢，僅告知該車子未失竊而已：失竊車輛報案三聯單係派出
    所之業務非分局之業務，伊非相關業務人員，不可能由此知悉失竊車輛資料，而
    以警用電腦查詢失竊車輛資料，需先輸入特定車牌號碼、車主姓名或引擎號碼始
    能查詢，伊在未知悉特定車輛之資料情形下，亦不可能利用同仁電腦上網查詢空
    檔或以電話向分局勤務中心查詢失車資料；又張序文關於伊何時提議提供車籍資
    料供其勒贖、提供幾次資料、及其如何交付恐嚇取得之金錢予伊之方式，前後供
    述不一且與事實不符，不足為據，本件係因張序文經營之酒店被警查獲，要求伊
    關說，遭伊拒絕，因此懷恨在心而設詞誣陷云云。
二、經查：
　(一)右揭時、地如何以電話向失竊車主勒贖金錢之事實，業據共犯張序文迭於偵審中
  　自白不諱，並經被害人戈鏞、劉峙呈、曾國銓、曹自強、吳美燕、沈秋葉、林哲
    正、李順興、張宏、鄭宗憲、黃平斗、羅振銜、陳金鎮、盧世炫、陳松慶及證
    人詹麗慧證述明確，並有張序文使用之0000000000行動電話之通聯紀
    錄、彰化銀行吉林分行00000000000000帳戶之存款未登摺明細表
    、聯邦銀行000000000000帳戶之帳項查詢清單、戈鏞匯款申請書、
    詹麗慧存款憑條、林哲正匯款回條聯、鄭憲宗聯邦銀行存款憑條及戈鏞、劉峙呈
    、詹麗慧、曹自強、吳美燕、沈秋葉、林哲正、李順興、張宏、鄭宗憲、黃平
    斗、羅振銜、陳金鎮、盧世炫、陳松慶等人之失竊車輛協尋單、車籍資料各一份
    ，張序文提款照片十一幀（見偵字第九五五號卷第八十三頁）在卷，及行動電話
    乙支（序號000000000000000）、上衣乙件（見偵字第九五五號
    卷第十六頁）等扣案可資佐證。又共犯張序文所使用之彰化銀行吉林分行000
    00000000000帳戶係由幹建成所出賣等情，亦經證人幹建成於警訊中
    陳述明確（見偵字第九五五號卷第六十七頁反面），並有幹建成申請開戶資料及
    補摺明細表一份在卷可憑（見偵字第九五四號卷第一一九頁），是本件恐嚇取財
    事實，至屬明灼。
  (二)共犯張序文於警訊中供稱：「認識時便已知他是警察。當時他任職於平鎮分局，
    是穿便衣的。我與他並無生意往來，只是我曾於九十年四月份起至六月份止與他
    一同合作，由他提供車輛失竊之車主資料，再由我出面向被害人勒索錢財，得手
    後平分花用。」、「我每次向車主勒索取財的資料都是甲○○主動提供，由『祥
    哥』以0000000000之行動電話告知我，也有曾由他交予我該部車主之
    電腦列印資料，之後由我出面以王八機向車主要款，所得款項每筆五千至七萬元
    不等，匯入我自中國時報買得的帳戶『幹建成』中，再由我用提款卡至彰化銀行
    將錢提出，並將所得之一半以現金交予『祥哥』。大約自九十年四月份開始，次
    數約二十次左右，得手約七、八次左右，到九十年六月份他調離平鎮分局後便未
    再犯案過」等語（見偵字第九五四號卷第十一頁反面、第十二頁）；於調查局訊
    問時亦供稱：「大約九十年四月初，我和廖聊天時，我曾向甲○○提到最近酒店
    生意很不好，所以我的收入相對減少很多，並請教甲○○有無一些賺錢的機會，
    甲○○當時表示，他要想想看，過了幾天，甲○○主動告訴我，可以由他提供在
    平鎮分局報失竊案車子之車主資料給我向車主勒贖，我因沒有經驗，甲○○表示
    他會告訴我如何進行，並指導我手機不要用自己，收贖款之帳戶要用人頭帳戶，
    且提款時要用提款卡，不能到銀行櫃檯提款等指示，我即依報紙之廣告買了一隻
    王八機（電話號碼：0000000000）及人頭『幹建成』設立於彰化商銀
    吉林分行之帳戶（帳號：00000000000000）。」、「第一次的資
    料是甲○○在九十年四月二十六日凌晨打電話要我下班時到其開的『網際網路網
    咖店』拿資料，（因我下班時間係在每日凌晨五點），故我於當日凌晨五點多的
    時間，依約至該店親自由甲○○手中取得第一份失竊車主電腦資料。前後廖拿給
    我約十餘次資料，．．．。」、「．．．我們二人在『網際網路網咖店』碰面時
    ，甲○○即向我表示，犯案所獲得之贖款，由他和我一人分配一半，我因當時身
    上有錢，即先將我身上之二萬元現金交付給甲○○收受，．．．。而在九十年五
    月八日入帳之五萬元，我係確認入帳後，以電話報告甲○○，經甲○○電話指示
    我於隔日凌晨下班時，拿到『網際網路網咖店』交由沈安台轉交甲○○，我即依
    指示將一半數額之三萬二千五百元，直接以現金在『網際網路網咖店』櫃檯交由
    沈安台轉交。九十年五月十五日分別入帳之五千元、一萬元、五萬元，共計六萬
    五千元勒贖款，我亦是確認入帳後，以電話報告甲○○，經甲○○電話指示我於
    隔日凌晨下班時，拿到『網際網路網咖店』交由沈台轉交甲○○，我即依指示將
    一半數額之三萬二千五百元，直接以現金在『網際網路網咖店』櫃檯交由沈安台
    轉交。另九十年五月七日入帳之一萬五千元、九十年五月八日入帳之二萬五千元
    、九十年五月十一日入帳之一萬五千元，則於我每次確認入帳後，均會以電話報
    告甲○○，經甲○○電話指示我於渠當時所在之位置碰面，將每次數額之一半直
    接以現金交付甲○○收受。」等語（見偵字第九五四號卷第一一二頁反面、第一
    一三頁、第一一五頁）；於檢察官偵查中供稱：「（被害人失車資料是否警察所
    提供？）是的，他姓『廖麟祥』，他的行動電話0000000000，我是用
    0000000000我自己的行動與廖聯絡。」、「（你拿資料『廖』有何代
    價？）我們約定拿到的錢一人一半，不過須由我出面恐嚇及提款。」等語（偵字
    第九五五號卷第一一七頁反面、第一一八頁）；而於原審審理時再供稱：「我約
    於八十九年認識被告祥，因我當時在酒店上班．．．，我以為他叫廖凌祥，朋友
    都叫他祥哥或廖凌祥，我知道他是警察，．．．，八十九年底，因酒店生意不好
    ，．．．我問他我收入變少，有無其他好方法可賺錢．．．，後於九十年初時，
    他來店裡有跟我提及車輛失竊，被害人報案，警局有資料，他提供我資料，再由
    我打電話向車主勒索，．．，約從九十年四月初左右，他有時打電話，或有時在
    中壢外面，與我見面，．．．，給我失竊資料，．．．，他有開一家網際網路網
    咖，若他有資料，會放在櫃檯，我第一次去時是由在庭的證人沈安台交給我的，
    ．，先後轉交給我二十幾筆，我都有打電話，之前祥有教我作案手法，要先買王
    八卡，．．．再用王八卡打給被害人，要他們把錢匯入人頭帳戶（幹建成），前
    後共得八筆二十一萬，剛開始不知道得手情形如何，所以未約定如何分配，後得
    手祥知道，要求分一半，我前後給他十萬五千元，在網咖親手交給他一次，由沈
    安台轉交一次，有時在外面親手交給他二次。」、「我前後分幾次，次數忘記，
    共十萬五千給廖，由我當面在網咖，或在外面交給他，或我拿到網咖交給沈安台
    再交給廖，沈知道那是錢，是要給廖的，每次約交給二萬上下，．．．」（見原
    審卷(一)第五十九頁、第一○四頁），經核以上歷次之供述，雖共犯張序文就匯錢
    數額或因避重就輕，僅就起訴部分自白（併案部分未計算併入），其餘就提議提
    供車籍資料之時間、提供資料之次數、及交付恐嚇取得金錢之方式等細節部分，
    或有參差不一之情形，然查，共犯張序文與被告係朋友關係，並無仇隙，此經被
    告陳述明確，自無故為誣攀之理，且觀其供述關於雙方合意進行恐嚇取財、先由
    被告利用職務蒐集車籍資料、再交由張序文以之進行恐嚇、迨取財後雙方並為分
    贓等犯罪基本事實，仍屬一貫，衡諸常情，一般人對於一件事情經過一段時日後
    之多次陳述，本難期其陳述完全一致，共犯張序文就細節所供，縱有不同，亦屬
    常情。且按供述證據前後雖稍有差異或矛盾，法院非不可本於經驗法則，斟酌其
    他情形，作合理之比較，定其取捨，供述證據之一部，認為真實者，予以採取，
    亦非法所不許。從而，共犯張序文之供述前後雖　略有差異，本院審酌其他證據
    （詳如後述），本於經驗法則與論理法則，認共犯張序文所供有關被告利用職務
    取得車籍資料或報案資料，並將該資料交付予張序文進行恐嚇之情節為真實。
  (三)被告於檢察官偵查時供稱：「（是否提供車籍資料給張序文？）有，實際次數不
    記得了，『張』打電話來問我車號，『張』有時給我一個車號，問我車主及電話
    ，有時直接問我是否有失竊車主前來報案，在電話中我直接告訴他，車子何時丟
    的，車主電話，及失竊地點。」、「（你上開車主資料何來？）直接看分局報案
    四聯單，綠色那一聯，有時會上警用電腦查詢」、「（提供上面資料對價為何？
    ）沒有對價，『張』告訴我說，他在酒店上班很不好過，他提過說要這些資料與
    朋友搭配，可以弄些錢，並告訴我說他朋友可提供人頭帳戶，他並曾要給我好處
    ，但被我拒絕了。」、「（你提供總共幾筆資料？）大概四、五筆，我想是不是
    也有其他人提供給他，因為他店有二家，一家在中壢，一家在平鎮、中壢交界，
    所以我想他與平鎮警察也應該很熟。．．．」、「（你每次提供幾筆資料給張？
    ）大概每次一至二筆，共有五次左右。」、「（張有告訴你，他恐嚇成功之事？
    ）我有聽他閒聊說，他若不作酒店生意，打算與他作擄車勒贖的朋友一起合買乙
    台拖吊車，打算大幹一場，問我要不要一起做。」、「（依你所言他告訴你說，
    他應恐有恐嚇成功過？）沒有，他只是說，他拿給朋友做，朋友會分給他利潤。
    」、「（既然知道張用資料恐嚇車主，為何還將車籍資料提供給張？）他說他想
    做，但沒有做。」、「（你所提供車籍資料可以公開？）不可以公開。」（見偵
    字第九五四號卷第四十五頁、第四十七頁）；於原審審理時再供稱：「．．．他
    （張序文）是在去年（九十年）三、四月間，打電話向我要了五筆車籍資料，他
    是向我說有一朋友在ＫＴＶ唱歌後第二天發現車不見了，要我查一下車有無被拖
    吊，我就打電話請勤務中心查詢該車號有無失竊、肇事，或者被拖吊之紀錄，．
    ．．」、「我洩漏這些資料不是我掌管的工作，但是那些失竊的資料會送到我們
    的組裡來，至於透過電腦查詢車籍資料要利用自己之密碼，如向勤務中心查詢要
    報姓名及密碼，車籍資料都不是我掌管的，去年十二月間阿文在電話中有向我透
    露說要擄車勒贖之工作，我說說說就好，不要真的去做。」（聲羈卷第六頁、第
    七頁反面）。可見被告亦坦認其係利用職務之便，以打電話向勤務中心查詢、直
    接看報案四聯軍及利用警用電腦查詢方式取得本案失竊車輛之報案資料及車籍資
    料，並將上開資料提供給共犯張序文，雖否認取得任何代價，有合謀恐嚇取財之
    事，然亦不否認於提供上開資料之時已明知張序文係要作為恐嚇取財之用，委無
    疑義，核與共犯張序文前開供述，本案犯罪所用之車籍資料及報案資料均由被告
    所提供相符，益證共犯張序文上開所供與事實相符。
　(四)依被害人戈鏞警訊時供述：「．．．於四月二十六日上午十時歹徒打我的行動電
    話0000000000給我，要求我備妥四萬元贖款來贖車，留下帳號後立即
    掛斷，使我懷疑歹徒怎麼會有我的行動電話，我並沒有將手機號碼留置車上，．
    ．．」等語（見偵字第八八六九號卷第八頁）；被害人劉峙呈於警訊時供述：「
    於五月三日早上六時三十分，歹徒打我的行動電話0000000000給我並
    告知要求我備妥五萬元贖款來贖車後立即將電話掛上，之後我懷疑我目前使用的
    行動電話剛於上個月申辦且號碼均未公開，歹徒竟然知道我的電話令我產生恐懼
    。」等語（見偵字第八八六九號卷第十頁）；被害人吳美燕於警訊時供述：「．
    ．．車遭竊後向警方報案後，立即接到歹徒打我行動電話，而報案時留我的行動
    電話，但車子登記為公司所有且報案人為我的友人謝益順先生，事後歹徒卻打我
    所留之電話，令我懷疑警方透漏報案資料給歹徒．．．」等語（見偵字第八八六
    九號卷第十二頁）；被害人羅振銜於警訊時證稱：「他除了打我行動電話外，並
    打住家電話．．．恐嚇，約打了二、三天，約有十餘通恐嚇電話。」等語（原審
    卷(一)第三十六頁）；被害人陳松慶於原審審理時證稱：「我於九十年五月二十八
    日十三時　許，在敏盛醫院停車場，發現我的Ｗ六－六七四九號小貨車不見，我
    就找我朋友陳玉鳳去報案，過了三天，我朋友就接到電話，再把我的電話告訴歹
    徒，後來歹徒就來電告訴人要匯款五萬給他．．．」等語（見原審卷(一)第一三四
    頁）。可知本件進行勒贖之歹徒竟能知悉報案人之行動電話號碼或代為報案之友
    人之電話號碼，甚至知悉報案人家中之電話號碼，而上開諸人均已陳明其等於遭
    失竊車內並無留下電話號碼之相關資料等語，即本件進行勒贖之歹徒顯然並非自
    偷竊車內知悉上開電話號碼，而係另透過其他管道知悉上開資料甚明。再觀卷附
    戈鏞、劉峙呈、曾國銓、吳美燕、沈秋葉、李順興、林哲正等人之車輛遺失尋填
    單及車籍資料表，及戈鏞、劉峙呈、詹麗慧、謝益順、沈秋葉、大燕企業有限公
    司之失竊汽車協尋三聯單，其上確實記載有車主或報案人之電話號碼資料，堪認
    本件進行勒贖之歹徒係由上開警局中所留存之報案及車籍資料知悉被竊車輛車主
    或報案人電話資料。再共犯張序文供稱：「甲○○提供我前開之失竊車主電腦資
    料約十餘次，共二十多筆，但成功獲得贖款僅七案，失敗之次數有十多次。因甲
    ○○大都在凌晨五點多我下班時，將失竊車主電腦資料交給我，所以我大都在拿
    到資料後，於當日早上即依據資料上登載之第一支行動電話和失竊車主聯繫，如
    無登載行動電話則以登載之市內電話和失竊車主連繫。」等語（見偵字第九五四
    號卷第一一四頁），則依共犯張序文僅係經營酒店生意之身分，若非有警察與之
    合作，如何能取得上開留存於警局內之報案資料，顯然共犯張序文供稱伊所進行
    恐嚇之資料均是被告提供等語，尚非無據。再核對本案進行勒贖之時間（詳見附
    表所示）大都是在上午時分，亦與前開共犯張序文供稱伊因經營酒店生意，所以
    被告大多在凌晨五點多伊下班時，將失竊車主電腦資料交給伊，伊即於取得資料
    當日早上進行勒贖等語，均相吻合，益認共犯張序文所取得之失竊車輛車主資料
    ，確係由被告所提供無訛。
  (五)雖被告於九十年四月至六月於桃園縣警察局平鎮分局任職期間，使用代號ＣＥＲ
    ８１等七部終端工作站查詢失車資料之紀錄，查無符合條件之資料等情，有桃園
    縣警察局九十一年四月二十二日桃警刑字第○九一○○六二八九一號函一祇在卷
    ，然共犯張序文於原審向桃園縣警察局查詢上開被告使用電腦查詢失車情形前，
    即已供稱：「據甲○○向我表示，該等資料係他利用平鎮分局或派出所之電腦於
    查詢相關資料但未離線之空檔，趁機查詢並列印之資料。」等語（見偵字第九五
    四號第一一三頁反），可見被告係利用警局同仁使用電腦查詢相關資料而未離線
    之空檔，趁機查詢並列印，自無使用其個人代號之情形存在，是上開桃園縣警察
    局之函文尚不能作為有利被告之依據。又被告雖另以依卷存桃園縣政府警察局九
    十三年九月一日桃警刑字第○九三○○七九四九一號函及同年月十七日桃督字第
    ○九三○八二九二三號函所附內政部警政署終端工作站使用紀錄表及平鎮分局第
    一次、第二次車籍資料查詢比對結果所示：平鎮分局刑事組僅有一部電腦可供直
    接上網查詢車輛竊盜、車牌失竊資料，被告利用他人離線空檔，乘機列印，焉能
    不被人發現，事理上根本無法實行，且於九十年四月至六月間，平鎮分局刑事組
    僅有二次查詢失車資料，兩次查詢人皆為偵查員陳騰祥，並無十餘次之紀錄，而
    質疑共犯張序文此部分所述與事實不合云云，然查共犯張序文本就表示除刑事組
    外，另尚使用派出所之電腦查詢，業如前述，而被告為刑事偵查員本就承辦刑事
    案件，該失竊車輛案件每涉及刑事，是其亦當可公然使用警局電腦，上線查詢有
    關失竊車輛，此屬其職務範圍，無須慮及遭人發現，故共犯張序文此部分所供仍
    合事理，且吻合事實，足以採信。
　(六)被告另以本案係因張序文前犯妨害風化案件，要其出面關說，被其拒絕，張序文
  　才挾怨報復設詞誣陷云云。惟查，此為共犯張序文所否認，並供稱：「（你跟他
    有無過節，是否要故意害他？）沒有。他是我主動供出的，但這是事實，不是我
    要害他。而且我不供出他，也不會成為貪污罪，只是一般的恐嚇取財罪而已，其
    實現在也有點後悔供出他，不然我也不會變成這麼重的貪污罪，而且還被送感訓
    ，所以我不可能為了要害他，故意講警務人員涉案。」（見原審卷(二)第七十八頁
    ），且上開共犯張序文所涉犯之妨害風化案件，其案發時間係於八十九年十二月
    間，此有台灣桃園地方法院檢察署八十九年度偵字第一八六五五號起訴書一份在
    卷可按（見原審卷(一)第一四六頁），而本案之案發時間在後，為九十年四月至六
    月間，期間被告尚提供車籍等資料予張序文，已如前述，苟雙方有怨隙，被告焉
    肯如此？是被告以挾怨報復乙節置辯，殊無可取。至於被害人沈安台雖證稱：其
    不認識張序文；張序文沒有拿東西給伊等語（見偵字第九五四號第九十六頁反面
    、第九十七頁反面），然姑不論沈安台為被告所營網咖店之受僱人，其證詞已不
    免偏頗，且依證人沈麗芳所述：「我弟弟沈安台就在網際網路網咖店負責櫃檯工
    作，而張序文偶而會到該店找廖，所以他們二人認識。」、「沈安台因為都在櫃
    檯，所以張序文找廖談論事情時，其並不在場，我大部分時間在場，但我並未注
    意他們二人談論何事。」等語觀之（見偵字第九五四號卷第一○○頁），可知證
    人沈安台認識張序文，其竟稱不認識，足見其所證與事實有出入，自難為被告有
    利之證明。
　綜合以上，被告上開所辯，純屬事後卸責之詞，不足採信。本件事證明確，被告犯
  行堪以認定，應依法論科。
三、查被告行為後貪污治罪條例第六條，已於九十年十一月七日修正公布，於同年月
    九日生效，其中第一項第五款之圖利罪，其犯罪構成要件已從「對於非主管或監
    督之事務，利用職權或身分圖私人不法之利益者」，修正為「對於非主管或監督
    之事務，明知違背法令，利用職權機會或身分圖自己或其他私人不法利益，因而
    獲得利益者」，而同一貪污治罪條例第六條第一項第五款於九十二年二月六日同
    條例修正時亦無修正，是比較行為時（即八十五年十月二十三日修正者）、中間
    時及裁判時（即九十二年二月六日修正者）之新舊法，因該法條修正前與修正後
    之法定刑相同，依刑法第二條第一項前段規定，應適用裁判時之法律，即九十二
    年二月六日修正公布之貪污治罪條例第六條第一項第五款處斷（以下所指之貪污
    治罪條例均係指九十二年二月六日修正公布之貪污治罪條例）。又貪污治罪條例
    第六條二項於九十年十一月七日修正僅處罰同條第一項第一至三款之未遂犯，而
    同一貪污治罪條例第六條第二項於九十二年二月六日同條例修正時亦無修正，是
    依現行貪污治罪條例第六條第一項第五款之圖利罪不處罰未遂犯，較前述修正前
    之行為時法有未遂犯處罰規定，有所不同，惟被告等所犯本案犯行，均有實際圖
    得不法利益二十四萬五千元，已如前述，是被告等之行為以現行規定觀之，亦已
    構成既遂犯，仍應受處罰，故將被告等行為時、中間時及裁判時之規定相較，就
    此部分而言，並無不同（即新舊法均認定本案為既遂犯，均應受處罰），是認為
    被告等仍應依裁判時之貪污治罪條例第六條第一項第五款規定處斷，併此敘明。
    核被告所為，係犯修正後即九十二年二月六日修正公布之貪污治罪條例第六條第
    五款之對於非主管或監督之事務，利用職務機會圖利罪、刑法第一百三十二條第
    一項之洩漏國防以外之秘密罪、及同法第三百四十六條第一項之恐嚇取財罪。被
    告與張序文（雖非依據法令從事公務之人員，但與依據法令從事公務之甲○○共
    犯上開圖利罪，依同條例第三條規定，應依該條例處斷）就上開犯行，有犯意聯
    絡及行為分擔，均各為共同正犯。被告上開圖利、洩漏國防以外秘密罪及恐嚇取
    財犯行，均各時間緊接、方法相同，所犯為構成要件相同之罪名，顯各係基於概
    括犯意所為，其中恐嚇取財部分雖有既遂（如事實欄所記二、(一)(二)(三)(五)(六)(八)(十)(十四)
    及(七)前段事實部分）、未遂（如事實欄所記二、(四)(九)(十一)(十二)(十三)(十五)及(七)後段事實部分
    ）之分，仍各應依連續犯規定論以一罪（恐嚇取財部分論以恐嚇取財既遂），並
    加重其刑。被告所犯上開圖利罪、洩漏國防以外秘密罪及恐嚇取財罪間，有方法
    結果之牽連關係，應依法從一重論以貪污治罪條例之圖利罪處斷。又向被害人曹
    自強、張宏、鄭宗憲、黃平斗、羅振銜、陳金鎮、盧世炫、陳松慶等人進行恐
    嚇取財犯行部分，雖未據公訴人起訴，然此部分與已起訴部分既具有連續犯之裁
    判上一罪關係，為起訴效力所及，本院仍得一併審理。檢察官雖於證據並所犯法
    條欄中漏論被告等所犯刑法第一百三十二條第一項之洩漏國防以外秘密罪，然該
    部分之犯罪事實已於起訴事實中敘明，應認已經起訴，本院自得審理，併此敘明
    。原審審酌被告身為警務人員，不知潔身自愛，恪盡打擊犯罪維護社會治安之職
    責，竟為謀一己私利，勾結他人，而使失竊車輛之人遭受二次損害，嚴重動搖人
    民對警察之信賴及期待，對社會治安影響重大，及被告之犯罪動機、目的、手段
    、犯後態度等一切情狀，依貪污治罪條例第六條第一項第五款、刑法第十一條前
    段、第二條第一項前段、第二十八條、第五十六條、第一百三十二條第一項、第
    三百四十六條第一項、第五十五條，罰金罰鍰提高標準條例第一條前段，量處被
    告有期徒刑六年六月，並以被告犯貪污治罪條例之罪，宣告有期徒刑以上之刑者
    ，應依裁判時之貪污治罪條例第十七條規定，宣告褫奪公權參年。被告前開共同
    圖利所得不法利益二十四萬五千元，依裁判時之貪污治罪條例第十條第一項規定
    應予追繳沒收之，如全部或一部無法追繳沒收時，依同條第二項規定以被告之財
    產連帶抵償之。並說明扣案行動電話一支（序號00000000000000
    0），為共犯張序文所有且供作勒贖失竊車輛車主犯前罪所用之物，業經其於偵
    審中供明，應依刑法第三十八條第一項第二款宣告沒收；至於扣案之黑白上衣一
    件，雖為共犯張序文所有且為本案犯罪之佐證，然不認為係直接供被告等犯本罪
    所用之物，故不宣告沒收。認事用法殊無不合，被告上訴，猶執陳詞否認犯罪，
    非有理由，應予駁回。
據上論斷，應依刑事訴訟法第三百六十八條，判決如主文。
本案經檢察官陳維練到庭執行職務。
中　　　華　　　民　　　國　　九十三　　年　　 十一 　　月　　　四　　　日
                              臺灣高等法院刑事第一庭
                                  審判長法  官  李　相　助
                                        法  官  黃　聰　明
                                        法  官  楊　貴　雄
右正本證明與原本無異。
如不服本判決，應於收受送達後十日內向本院提出上訴書狀，其未敘述上訴之理由者
並得於提起上訴後十日內向本院補提理由書（均須按他造當事人之人數附繕本）。
                                        書記官  林　淑　貞
中　　　華　　　民　　　國　　九十三　　年　　 十一 　　月　　　五　　　日
附錄：本案論罪科刑法條全文
貪污治罪條例第六條
有下列行為之一者，處五年以上有期徒刑，得併科新臺幣三千萬元以下罰金：
一  意圖得利，抑留不發職務上應發之財物者。
二  募集款項或徵用土地、財物，從中舞弊者。
三  竊取或侵占職務上持有之非公用私有器材、財物者。
四　對於主管或監督之事務，明知違背法令，直接或間接圖自己或其他私人不法利益
    ，因而獲得利益者。
五　對於非主管或監督之事務，明知違背法令，利用職權機會或身分圖自己或其他私
    人不法利益，因而獲得利益者。
前項第一款至第三款之未遂犯罰之。
中華民國刑法第一百三十二條
公務員洩漏或交付關於中華民國國防以外應秘密之文書、圖畫、消息或物品者，處三
年以下有期徒刑。
因過失犯前項之罪者，處一年以下有期徒刑、拘役或三百元以下罰金。非公務員因職
務或業務知悉或持有第一項之文書、圖畫、消息或物品，而洩漏或交付之者，處一年
以下有期徒刑、拘役或三百元以下罰金。
中華民國刑法第三百四十六條
意圖為自己或第三人不法之所有，以恐嚇使人將本人或第三人之物交付者，處六月以
上五年以下有期徒刑，得併科一千元以下罰金。
以前項方法得財產上不法之利益，或使第三人得之者，亦同。
前二項之未遂犯罰之。
